【裁判字號】    95,訴,1130
【裁判日期】    950627
【裁判案由】    偽造文書等
【裁判全文】
臺灣臺中地方法院刑事判決              95年度訴字第1130號
公  訴  人  臺灣臺中地方法院檢察署檢察官
被      告  丙○○
上列被告因偽造文書等案件，經檢察官提起公訴（95年度偵緝字
第220、221、222、223、224號、95年度偵字第4928、5409號）
，被告於準備程序中就被訴事實為有罪之陳述，受命法官於聽取
當事人之意見後，由本院合議庭裁定改依簡式審判程序審理，本
院判決如下：
    主    文
丙○○連續幫助共同連續意圖為自己不法之所有，以詐術使人將
本人之物交付，累犯，處有期徒刑柒月。又行使偽造私文書，足
以生損害於他人，累犯，處有期徒刑肆月，民國93年3月8日信用
卡簽帳單上偽造之「庚○○」簽名參枚均沒收。又意圖為自己不
法之所有，而侵占對於業務上所持有之物，累犯，處有期徒刑柒
月，變造之張育順身分證影本壹張沒收。應執行有期徒刑壹年參
月，民國93年3月8日信用卡簽帳單上偽造之「庚○○」簽名參枚
、變造之張育順身分證影本壹張，均沒收。
    犯罪事實
一、丙○○於民國83年間，曾犯強盜罪、竊盜罪、侵占罪，經本
    院分別判處有期徒刑四年二月、一年、一年，定應執行刑為
    有期徒刑五年十月確定，並於91年10月31日執行完畢。猶不
    知悔改，復(一)基於幫助他人詐財之概括間接故意（不確定故
    意），連續於92年11月27日，至日盛國際商業銀行大里分行
    （下簡稱日盛銀行）開立00000000000000號帳戶，至陽信商
    業銀行臺中分行（下簡稱陽信銀行）開立00000000000號帳
    戶，並於取得各該銀行發給之存摺、提款卡後，旋於當日，
    在臺中市○○路○段某咖啡廳內，將該二帳戶之存摺、印章
    、提款卡（含密碼），同時交給某詐欺集團成員中綽號「阿
    忠」之成年男子使用，又於93年1月7日，至臺中商業銀行開
    立000000000000號帳戶，並於取得該銀行發給之存摺、提款
    卡後，旋於當日，在臺中市○○路某紅茶店內，將該帳戶之
    存摺、印章、提款卡（含密碼），交給前開「阿忠」之男子
    使用，該「阿忠」之男子因此前後共付給丙○○約新臺幣（
    下同）二萬元之報酬。該阿忠之男子取得丙○○前揭三個銀
    行帳戶之存摺、印章、提款卡等物後，其所屬詐欺集團之已
    成年成員即基於意圖為自己不法所有之概括犯意聯絡，連續
    於94年12月4日，由成員中之一人打電話給壬○○，佯稱
    壬○○之郵局帳戶被盜刷，請其與金融卡處理中心聯絡，壬○○依言聯繫後，對方即叫其持金融卡至提款機變更程式，
    壬○○因陷於錯誤，即依對方指示操作，詎操作完畢後，發
    現其帳戶內之存款於當日20時5分轉出九萬九千九百八十二
    元、20時7分轉出九萬九千九百八十二元、20時10分轉出九
    千九百八十二元、20時13分轉出四萬九千八百六十五元，入
    丙○○前揭陽信銀行之帳戶內，92年12月6日，由成員中
    之一人打電話給辛○○○，自稱其為金融中心人員，並佯稱
    金融中心破獲一起詐欺案件，裡面有辛○○○的資料，請辛○○○持提款卡至提款機查詢帳戶餘額，辛○○○因陷於錯
    誤，即依對方指示操作，詎操作完畢後，發現其帳戶內之存
    款於當日16時3分轉出六萬九千九百八十二元、16時6分轉出
    五千八百六十四元、16時14分轉出六萬四千八百零六元，入
    丙○○前揭陽信銀行之帳戶內，92年12月6日，由成員中
    之一人打電話給甲○○，佯稱甲○○的金融資料外流，請其
    打點話給一個陳工程師，甲○○依言聯繫後，對方即叫其持
    金融卡至提款機轉帳，甲○○因陷於錯誤，即依對方指示操
    作，而於當日22時11分轉出九萬九千八百九十八元、22時15
    分轉出九萬九千九百八十八元、22時17分轉出六萬零九百八
    十八元，入丙○○前揭陽信銀行之帳戶內，92年12月12日
    ，由成員中之一人打電話給乙○○，自稱其為財政部國稅局
    科長，並佯稱乙○○有稅可以退，請乙○○持提款卡到提款
    機轉帳退稅，乙○○因陷於錯誤，即依對方指示操作，詎操
    作完畢後，發現其帳戶內之存款轉出五萬九千二百二十元，
    入丙○○前揭日盛銀行之帳戶內，92年12月12日，由成員
    中之一人打電話給戊○○，以詐騙乙○○之方法，騙使戊○○於當日轉出三萬二千四百四十元，入丙○○前揭日盛銀行
    之帳戶內，93年5月14日，由成員中之一人假裝要賣車而
    與有意購車之己○○見面，待己○○依對方指示將價款四十
    五萬元存入丙○○之前揭臺中商業銀行帳戶內，對方即藉口
    要去拿資料而開溜。(二)基於行使偽造私文書及意圖為自己不
    法所有之犯意，於93年3月7日，竊得其妻庚○○在萬泰商業
    銀行所申請之信用卡（卡號詳卷，竊盜部分庚○○於偵查中
    撤回告訴）後，即於93年3月8日上午11時12分許，在臺中市
    ○○路126巷15號頂峰企業商行，以該信用卡刷卡消費二萬
    元，該商行之營業人員因不察陷於錯誤，而交付丙○○所購
    買之商品，並交付刷卡後之三聯帳單予丙○○簽名，丙○○
    即在該刷卡三聯帳單上偽簽「庚○○」之名字（簽在第一張
    ，下面二張複寫），偽簽完成後，將之交還店員處理而行使
    之，足以生損害於庚○○、頂峰企業商行及付款之萬泰商業
    銀行。(三)基於行使變造特種文書及意圖為自己不法所有之犯
    意，於94年9月11日，在臺中縣太平市○○路○段148號4樓其
    以前之租住處，將其所持有之張育順身分證影本上之出生年
    月日變造為69年9月14日，父親欄變造為張丁貴，母親欄變
    造為顏李教，身分證字號欄變造為Ｚ000000000，再換貼其自
    己之照片後加以影印，變造完成後，於94年9月12日至臺中
    市○○區○○路2段101號丁○○所經營之「阿二雞腿飯」應
    徵便當外送人員，並於94年9月15日正式上班成為從事送便
    當之業務人員時，持該變造之張育順身分證影本交給丁○○
    填寫資料以為行使，丁○○乃於當日將其持有車牌號碼JPS-
    309號之機車（車主何家糠）交給丙○○騎用，並交付一千
    元零用金，詎丙○○送了四次便當收得款項一千二百元後，
    就不想再做，且將前揭機車、一千元零用金、一千二百元便
    當款全部侵占入己，未交還丁○○，而逃逸無蹤。
二、案經臺中縣警察局霧峰分局、臺中市警察局第一分局、第三
    分局、第四分局報請臺灣臺中地方法院檢察署檢察官偵查起
    訴。
    理    由
一、上揭犯罪事實業據被告丙○○坦承不諱，復經被害人壬○○
    、辛○○○、甲○○、乙○○、戊○○、己○○、庚○○、
    丁○○指訴在卷。犯罪事實(一)部分，並有被告之前揭陽信銀
    行、日盛銀行、臺中商業銀行之開戶、出入明細等資料、被
    害人等存入及轉帳至被告前揭三個銀行帳戶之自動櫃員機儲
    戶交易明細表、存款憑條計十一紙附卷可稽，而該些交易明
    細表及存款憑條與被告前揭三個銀行帳戶之出入明細資料互
    核結果，其轉出轉入之帳號、金額均完全符合。又按到金融
    機構開戶申請存摺、提款卡，並無何特別資格之限制，故一
    般人須正常使用存摺、提款卡時，均係自己到金融機構申請
    ，以確保己身之財產，若捨此途而特地花錢使用陌生人之存
    摺、提款卡者，必是心存歹意另有企圖，況現今社會上利用
    人頭帳戶詐財以逃避查緝之犯案方式層出不窮，經媒體廣為
    報導，已成眾所週知之事，被告自無例外，而被告雖可能無
    法確知該「阿忠」之人將如何利用其存摺、提款卡，然其應
    可預見刻意使用他人存摺、提款卡者，必作非法之途，詐財
    當然是其中最有可能之事，卻仍將前揭三個銀行帳戶之存摺
    等物交給陌生之「阿忠」使用，且其三個銀行帳戶果然被用
    為詐財之工具，其容任他人利用其帳戶詐財之行為，已符合
    預見其發生而其發生並不違背其本意之間接故意（不確定故
    意）之情形。犯罪事實(二)部分，並有被告之刷卡紀錄、簽帳
    單影本在卷可佐。犯事實(三)部分，並有變造後之張育順身分
    證影本、JPS-309號機車之車籍資料存卷可考。本件事證明
    確，被告以上犯行均堪認定。
二、按「阿忠」所屬之該詐欺集團取得被告之前揭三個銀行帳
    戶之存摺等物後，以上述方式連續向被害人壬○○、辛○○○、甲○○、乙○○、戊○○、己○○詐財，係共同連續犯
    刑法第339條第1項之詐欺取財罪，而被告提供其上開三個銀
    行帳戶之存摺等物給該詐欺集團之成員詐財，係基於幫助他
    人詐欺取財之間接故意，且所為屬詐欺取財罪構成要件以外
    之行為。在刷卡帳單上偽簽姓名，係表示已收受特約商店
    所交付之財物或提供之勞務，有如收據憑證，且具有向發卡
    銀行表示請先墊付消費款之用意證明，屬刑法第210條之私
    文書，被告在帳單上偽簽庚○○名字後復交回店員處理之行
    為，足以使庚○○受有被索討簽帳款之損害，使萬泰商業銀
    行受有可能無法索償代墊款之損害，使頂峰企業商行受有可
    能無法請領簽帳款之損害甚明。身分證係證明個人身分之
    證件，屬刑法第212條之特種文書，又影本與原本可有相同
    之效果，如將原本予以影印後，將影本之部分內容竄改，重
    加影印，與無製作權人將原本竄改，作另一表示其意思者無
    異，應成立變造文書罪（最高法院72年度第十四次刑事庭會
    議決議參照）。被告受僱於丁○○，負責便當外送之工作
    ，為從事業務之人。
三、核被告犯罪事實(一)部分所為，係犯刑法第30條第1項、第339
    條第1項之幫助共同連續詐欺取財罪，犯罪事實(二)部分所為
    ，係犯刑法第210條、第216條行使偽造私文書罪、第339條
    第1項之詐欺取財罪，犯罪事實(三)部分所為，係犯刑法第212
    條、第216條之行使變造特種文書罪、第336第2項之業務侵
    占罪。又被告以一行為同時交付陽信銀行及日盛銀行之存
    摺等物給「阿忠」之行為，屬想像競合犯，應從一重處斷，
    另被告於92年11月27日及93年1月7日兩次交付銀行存摺等物
    給「阿忠」之犯行，時間緊接，方法相同，觸犯構成要件相
    同之罪名，顯係基於概括犯意為之，應依連續犯規定，論以
    一罪，並加重其刑。被告所為幫助詐欺之犯行，依刑法第
    30條第2項幫助犯之規定減輕其刑。被告偽造庚○○簽名
    之行為，為偽造帳單私文書之階段行為，偽造私文書之低度
    行為，則為行使偽造私文書之高度行為吸收，均不另論罪。
    被告所犯行使偽造私文書罪與詐欺取財罪間，有方法結果
    之牽連犯關係，屬裁判上一罪，應從一重之行使偽造私文書
    罪處斷。被告變造張育順身分證特種文書之低度行為，為
    行使變造特種文書之高度行為吸收，不另論罪。被告所犯
    行使變造特種文書罪與業務侵占罪間，有方法結果之牽連犯
    關係，屬裁判上一罪，應從一重之業務侵占罪處斷。前揭
    幫助詐欺取財罪、行使偽造私文書罪、業務侵占罪，為犯意
    各別，行為互異，應予分論併罰。被告於83年間，曾犯強
    盜罪、竊盜罪、侵占罪，經本院分別判處有期徒刑四年二月
    、一年、一年，定應執行刑為有期徒刑五年十月確定，並於
    91年10月31日執行完畢，此有臺灣高等法院被告前案紀錄表
    在卷可證，其受有期徒刑之執行完畢後，五年以內再犯本件
    有期徒刑以上之罪，為累犯，依刑法第47條規定，所犯幫助
    詐欺取財罪部分應遞加重其刑，所犯行使偽造私文書罪、業
    務侵占罪部分均加重其刑。幫助詐欺取財罪部分，刑之加
    減，應先遞加後減之。爰審酌被告犯後坦認所為態度尚佳，
    僅因缺錢一時失慮當人頭帳戶而遭人利用惡性非重，刷卡及
    侵占所得之財物非鉅，惟當人頭帳戶助長他人犯罪危害社會
    治安，致被害人壬○○等人損失甚重等一切情狀，分別量處
    如主文所示之刑，並定其應執行之刑。被告在信用卡簽帳單
    上偽造之「庚○○」簽名三枚（一式三聯），依刑法第219
    條之規定，應併予宣告沒收，另變造之張育順身分證影本一
    張，係被告因犯罪所得之物，依刑法第38條第一項第3款之
    規定，亦併為沒收之宣告。
據上論斷，應依刑事訴訟法第273條之1第1項、第299條第1項前
段，刑法第56條、第339條第1項、第30條、第210條、第212條、
第216條、第336條第2項、第55條、第51條第5款、第47條、第
219 條、第38條第1項第3款，罰金罰鍰提高標準條例第1條前段
，判決如主文。
中    華    民    國    95    年    6     月    27    日
                              法  官  李秋娟
上為正本係照原本作成
如不服本判決，應於送達後十日內向本院提出上訴狀（須附繕本
），上訴於臺灣高等法院臺中分院。
                              書記官  吳慕先
中    華    民    國    95    年    6     月    27    日
附錄論罪科刑法條
中華民國刑法第210條 (偽造變造私文書罪)
偽造、變造私文書，足以生損害於公眾或他人者，處五年以下有
期徒刑。
中華民國刑法第212條 (偽造變造特種文書罪)
 偽造、變造護照、旅券、免許證、特許證及關於品行、能力服
務或其他相類之證書、介紹書，足以生損害於公眾或他人者，處
一年以下有期徒刑、拘役或三百元以下罰金。
中華民國刑法第216條 (行使偽造變造或登載不實之文書罪)
行使第210條至第215條之文書者，依偽造、變造文書或登載不實
事項或使登載不實事項之規定處斷。
中華民國刑法第336條第2項（業務侵占罪)
對於業務上所持有之物，犯前條第1項之罪者，處六月以上五年
以下有期徒刑，得併科3000元以下罰金。
中華民國刑法第339條第1項 (普通詐欺罪)
意圖為自己或第三人不法之所有，以詐術使人將本人或第三人之
物交付者，處五年以下有期徒刑、拘役或科或併科1000元以下罰
金。


司法院資訊處製作；財團法人民間司法改革基金會備份。
